【裁判字號】    99,訴,304
【裁判日期】    990729
【裁判案由】    毒品危害防制條例
【裁判全文】
臺灣基隆地方法院刑事判決               99年度訴字第304號
公  訴  人  臺灣基隆地方法院檢察署檢察官
被      告  乙○○
指定辯護人  本院公設辯護人甲○○
上列被告因違反毒品危害防制條例案件，經檢察官提起公訴（99
年度偵字第889號），本院判決如下：
    主  文
乙○○所犯如附表所示之販賣第二級毒品罪，均累犯，各處刑、
宣告沒收如附表「宣告刑」欄所示。應執行有期徒刑壹拾年，未
扣案販賣毒品所得新臺幣柒仟伍佰元，沒收之，如全部或一部不
能沒收時，以其財產抵償之
    事  實
一、乙○○前分別因(甲)施用第一級、第二級毒品案件，經本院於
    民國92年1月23日，以92年度訴字第33號判決有期徒刑七月
    、五月，應執行有期徒刑十月確定；(乙)轉讓第一級、第二級
    毒品案件，經本院於92年7月9日，以92年度訴字第99號判決
    有期徒刑二年、四年，應執行有期徒刑五年十月確定。所犯
    (甲)(乙)二案，則經合併定刑為有期徒刑六年七月（本院92年度
    聲字第531號裁定），嗣復於93年1月9日發監執行。乃乙○○僅受有期徒刑之一部執行，中華民國九十六年罪犯減刑條
    例旋於96年7月16日公布施行，首開(甲)案遂經依法減刑再與
    首開(乙)案合併定刑（本院96年度聲減字第1360號裁定），並
    經檢察官指揮而於97年7月17日假釋出監。乃其假釋付保護
    管束期間猶未屆滿，乙○○旋又另因(丙)施用第二級毒品案件
    ，經本院於98年1月10日，以98年度基簡字第35號判決有期
    徒刑三月確定。旨揭假釋，遂經原執行機關檢具撤銷假釋報
    告表陳請法務部函准辦理撤銷，98年8月17日再經發監，執
    行(甲)(乙)二案所餘刑期（殘刑一年五月二十四日）暨接續執行
    (丙)案所處徒刑（三月），而迄未執行完畢（尚不構成累犯）
    。
二、乙○○明知安非他命係毒品危害防制條例所明定列管之第二
    級毒品，不得非法持有、販賣，猶於假釋期間，基於意圖營
    利暨販賣第二級毒品安非他命資以牟利之個別犯意，藉由自
    己持用之廠牌不詳之門號0000000000行動電話（上開廠牌不
    詳之行動電話1支暨其內晶片卡00000000002未據扣案，且經
    乙○○棄置而滅失），與附表丙○○、許文海、丁○○聯絡
    毒品交易之事宜，於附表所示之時、地，販賣第二級毒品安
    非他命予丙○○、許文海、丁○○施用。案經警對乙○○持
    用之0000000000號行動電話門號實施通訊監察，因而循線查
    獲上情。
三、案經基隆市警察局第二分局報告臺灣基隆地方法院檢察署檢
    察官偵查起訴。
    理  由
壹、程序事項：（關於證據能力）
一、按被告以外之人於審判外之陳述，雖不符前4 條之規定，而
    經當事人於審判程序同意作為證據，法院審酌該言詞陳述或
    書面陳述作成時之情況，認為適當者，亦得為證據。當事人
    、代理人或辯護人於法院調查證據時，有第159條第1項不得
    為證據之情形，而未於言詞辯論終結前聲明異議者，視為有
    前項之同意，刑事訴訟法第159條之5定有明文。查本判決下
    列所引用之被告以外之人於審判外之言詞及書面陳述，雖屬
    傳聞證據，惟被告及其選任辯護人、檢察官等於審判期日，
    對本案全部證據之證據能力均不爭執，且於審判期日就本院
    所調查之證據均未主張有刑事訴訟法第159條不得為證據之
    情形，且均表示「沒有意見」，本院審酌該等證據作成時，
    亦無不適當之處，依前開規定，均有證據能力，合先敘明。
二、另附表所示之通訊監察譯文，係依據本院核發之通訊監察書
    所進行之合法通訊監察，符合通訊保障及監察法之法定程序
    ，係屬合法取得之證據。且被告及辯護人亦同意前開監聽譯
    文具有證據能力，則上開監聽譯文自亦得為證據。
貳、實體事項：
一、認定犯罪事實所憑之證據：
    上開事實，業據被告乙○○於本院審理時自白在卷，且據證
    人即向被告購買第二級毒品安非他命之丙○○於警詢、偵訊
    及本院審理時、證人許文海於警詢及偵訊時、丁○○於偵訊
    及本院審理時證述在卷，並有員警實施通訊監察所製作之監
    聽譯文附卷可佐，被告之自白核與事實相符，可以採信。綜
    上，本案事證明確，被告之犯行洵堪認定，應依法論科。
二、論罪科刑：
  (一)按安非他命係毒品危害防制條例第2條第2項第2款所定之第
    二級毒品，被告未經許可予以販賣，核係犯毒品危害防制條
    例第4條第2項之販賣第二級毒品罪。起訴書誤以被告所為附
    表編號5部分之犯行係犯幫助施用安非他命罪嫌，此部分業
    經蒞庭檢察官當庭更正所犯法條為販賣第二級毒品罪，無法
    條變更之適用，附此說明。
  (二)被告各次因販賣而持有第二級毒品安非他命之低度行為，各
    為其販賣之高度行為所吸收，均不另論罪。
  (三)被告如附表所示各次販賣第二級毒品之行為，犯意各別，行
    為不同，應予分論併罰。
  (四)被告有事實欄所載有期徒刑執行完畢之情形，其於五年內故
    意再犯有期徒刑之罪，為累犯，應依刑法第47條第1項之規
    定加重其刑。
  (五)次按「犯第四條至第八條之罪於偵查及審判中均自白者，減
    輕其刑。」毒品危害防制條例第17條第2項定有明文，查被
    告雖於本院審理時自白犯罪，但因其未於偵查自白，無從依
    上開規定減輕其刑，並予敘明。再按同為販賣毒品之人，其
    原因動機不一，犯罪情節未必盡同，或有大宗運輸者，亦有
    中、小之分，其販賣行為所造成危害社會之程度自屬有異，
    法律科處此類犯罪，所設之法定最低本刑卻相同，不可謂不
    重。於此情形，倘依其情狀處以相當之有期徒刑，即足以懲
    儆，並可達防衛社會之目的者，自非不可依客觀之犯行與主
    觀之惡性二者加以考量其情狀，是否有可憫恕之處，適用刑
    法第59條之規定酌量減輕其刑，期使個案裁判之量刑，能斟
    酌至當，符合比例原則。經查，被告販賣第二級毒品，戕害
    國民健康，助長施用毒品惡習，所為雖實屬不該，惟被告經
    認定販賣毒品次數雖達6次，然對象僅有3人，且每次販賣毒
    品數量不多，獲利非鉅，所為均係小額交易，應係毒品交易
    之下游，其惡性情節較諸大量走私進口或長期販賣毒品之「
    大盤」、「中盤」毒販多所差異，對於他人及國家社會侵害
    之程度非屬重大，因認被告販賣之犯罪情節非重，縱對其科
    以最低法定刑猶嫌過重，依一般國民生活經驗法則，實屬情
    輕法重，當足引起一般人之同情，顯有憫恕之處，爰依刑法
    第59條規定遞減輕被告各次犯行之刑度，並依規定先加後減
    之。
  (六)本院爰審酌被告販賣第二級毒品予人施用，使人沉迷毒癮而
    無法自拔，輕則戕害施用者之身心健康，重則引發各種犯罪
    ，而為社會治安敗壞之源頭，對於社會平和秩序實有相當程
    度之危害；兼衡量被告素行、生活狀況、智識程度、犯罪動
    機、目的、販賣毒品次數暨其各次數量，併其所得利潤、犯
    後態度等一切情狀，分別就量處如附表「宣告刑」欄所示之
    刑，暨定其應執行刑如主文之所示。
  (七)再按刑罰法令關於沒收之規定，有採職權沒收主義與義務沒
    收主義。職權沒收，指法院就屬於被告所有，並供犯罪所用
    或因犯罪所得之物，仍得本於職權為斟酌沒收與否之宣告，
    例如刑法第38條第1項第2款、第3款、第3項前段等屬之。義
    務沒收，又可分為絕對義務沒收與相對義務沒收二者。前者
    指凡法條規定「不問屬於犯人與否，沒收之」者屬之，法院
    就此等之物，無審酌餘地，除已證明毀滅外，不問屬於犯人
    與否或有無查扣，均應沒收之，例如刑法第38條第1項第1款
    、第200條、第205條、第209條、第219條、第266條第2項、
    毒品危害防制條例第18條第1項前段等屬之；後者，供犯罪
    所用或因犯罪所得，且以屬於被告所有者為限，始應予以沒
    收，例如毒品危害防制條例第19條第1項前段、肅清煙毒條
    例第13條第1項者是（最高法院89年度臺上字第5605號、93
    年度臺上字第2751號判決意旨參照）。次按犯毒品危害防制
    條例第4條至第9條、第12條、第13條或第14條第1項、第2項
    之罪者，其供犯罪所用或因犯罪所得之財物均沒收之，如全
    部或一部不能沒收時，追徵其價額或以其財產抵償之，毒品
    危害防制條例第19條第1項定有明文；參酌前揭之說明，本
    條當屬相對義務沒收之規定，是其自有刑法第38條第1項第3
    款、第3項前段規定之適用，即以屬犯人所有者，方得宣告
    沒收。再者，毒品危害防制條例第19條第1項所稱「追徵其
    價額」者，限於所沒收之物為金錢以外之其他財物而無法沒
    收時，始有追徵其價額之可言，俾使其繳納與原物相當之價
    額，惟倘所得財物為金錢而無法沒收時，當應以其財產抵償
    ，而不生追徵價額之問題（蓋倘犯罪所得之金錢為新臺幣時
    ，因其本身即為我國現行貨幣價值之表示，是自不發生追徵
    其價額之問題）。經查：被告如附表所示販賣第二級毒品所
    得均未據扣案，爰依毒品危害防制條例第19條第1項規定，
    在其所犯如附表所示各次販賣第二級毒品罪項下宣告沒收之
    ，如全部或一部不能沒收時，以其財產抵償之。
據上論斷，應依刑事訴訟法第299條第1項前段，毒品危害防制條
例第4條第2項、第19條第1項，刑法第11條、第59條、第51條第5
款，判決如主文。
本案經檢察官戊○○到庭執行職務。
中    華    民    國    99    年    7    月    29    日
                  刑事第五庭審判長法  官    齊  潔
                                  法  官    周霙蘭
                                  法  官    何怡穎
上正本證明與原本無異
對於本件判決如有不服，應於收受送達後10日內，向本院提出上
訴書狀，上訴於臺灣高等法院，並按他造當事人之人數附具繕本
。
中    華    民    國    99    年    7     月    29    日
                                  書記官    翁其良
附錄所犯法條：
毒品危害防制條例第4條
製造、運輸、販賣第一級毒品者，處死刑或無期徒刑；處無期徒
刑者，得併科新臺幣 2 千萬元以下罰金。
製造、運輸、販賣第二級毒品者，處無期徒刑或 7 年以上有期
徒刑，得併科新臺幣 1 千萬元以下罰金。
製造、運輸、販賣第三級毒品者，處 5 年以上有期徒刑，得併
科新臺幣 7 百萬元以下罰金。
製造、運輸、販賣第四級毒品者，處 3 年以上 10 年以下有期
徒刑，得併科新臺幣 3 百萬元以下罰金。
製造、運輸、販賣專供製造或施用毒品之器具者，處 1 年以上
7 年以下有期徒刑，得併科新臺幣 1 百萬元以下罰金。
前五項之未遂犯罰之。
附表：
┌─┬───┬──────┬─────────┬─────┬─────┬───────┐
│編│時間  │地     點   │犯罪對象、手法及聯│毒品價錢（│所犯法條  │ 宣告刑       │
│號│      │            │絡方式            │新台幣）或│          │              │
│  │      │            │                  │數量      │          │              │
├─┼───┼──────┼─────────┼─────┼─────┼───────┤
│1 │98年5 │臺北縣金山鄉│丙○○以其所有之09│丙○○以  │毒品危害防│有期徒刑肆年。│
│  │月4日 │磺港村風沙窟│00000000與乙○○之│1000元向洪│制條例第4 │未扣案販賣毒品│
│  │23時53│附近的三叉路│0000000000號門號通│璟呈購買安│條第2項之 │所得新臺幣壹仟│
│  │分21秒│口（同日23時│話，以上開電話與洪│非他命1包 │販賣第2級 │元，沒收之，如│
│  │      │53分21秒共2 │璟呈聯絡確認毒品金│（重量約  │毒品罪。  │全部或一部不能│
│  │      │通譯文）    │額及交易地點，並於│0.2公克） │          │沒收時，以其財│
│  │      │            │通話8分鐘左右即完 │，由乙○○│          │產抵償之。    │
│  │      │            │成交易。          │交付毒品並│          │              │
│  │      │            │                  │收錢。    │          │              │
├─┼───┼──────┼─────────┼─────┼─────┼───────┤
│2 │98年5 │臺北縣金山鄉│丙○○以其所有之09│丙○○以  │毒品危害防│有期徒刑肆年。│
│  │月5日 │舊坑附近（同│00000000與乙○○之│1000元向洪│制條例第4 │未扣案販賣毒品│
│  │15時09│日15時09分32│0000000000號門號通│璟呈購買安│條第2項之 │所得新臺幣壹仟│
│  │分32秒│秒共2通譯文 │話，以上開電話與洪│非他命1包 │販賣第2級 │元，沒收之，如│
│  │      │）          │璟呈聯絡確認毒品金│（重量約  │毒品罪。  │全部或一部不能│
│  │      │            │額及交易地點，並於│0.2公克） │          │沒收時，以其財│
│  │      │            │通話約30分鐘左右即│，由乙○○│          │產抵償之。    │
│  │      │            │完成交易。        │交付毒品並│          │              │
│  │      │            │                  │收錢。    │          │              │
├─┼───┼──────┼─────────┼─────┼─────┼───────┤
│3 │98年5 │臺北縣金山鄉│丙○○以其所有之09│丙○○以  │毒品危害防│有期徒刑肆年。│
│  │月7日 │風港附近某橋│00000000與乙○○之│2000元向洪│制條例第4 │未扣案販賣毒品│
│  │12時21│頭（同日12時│0000000000號門號通│璟呈購買安│條第2項之 │所得新臺幣貳仟│
│  │分48秒│21分48秒共2 │話，以上開電話與洪│非他命1包 │販賣第2級 │元，沒收之，如│
│  │      │通譯文）    │璟呈聯絡確認毒品金│（重量不詳│毒品罪。  │全部或一部不能│
│  │      │            │額及交易地點，並於│），由洪璟│          │沒收時，以其財│
│  │      │            │通話約70分鐘左右即│呈交付毒品│          │產抵償之。    │
│  │      │            │完成交易。        │並收錢。  │          │              │
├─┼───┼──────┼─────────┼─────┼─────┼───────┤
│4 │98年5 │臺北縣金山鄉│丙○○以其所有之09│丙○○以  │毒品危害防│有期徒刑肆年。│
│  │月12日│磺港路磺港僑│00000000與乙○○之│1500元向洪│制條例第4 │未扣案販賣毒品│
│  │15時53│上（同日15時│0000000000號門號通│璟呈購買安│條第2項之 │所得新臺幣壹仟│
│  │分0秒 │58分42 秒共2│話，以上開電話與洪│非他命1 包│販賣第2級 │伍佰元，沒收之│
│  │      │通譯文）    │璟呈聯絡確認毒品金│（重量不詳│毒品罪。  │，如全部或一部│
│  │      │            │額及交易地點，並於│），由洪璟│          │不能沒收時，以│
│  │      │            │通話約3 分鐘左右即│呈交付毒品│          │其財產抵償之。│
│  │      │            │完成交易。        │並收錢。  │          │              │
├─┼───┼──────┼─────────┼─────┼─────┼───────┤
│5 │98年5 │臺北縣金山鄉│丁○○以其所有之24│丁○○以  │毒品危害防│有期徒刑肆年。│
│  │月4日 │月眉路附近土│981528與乙○○之09│1000元向洪│制條例第4 │未扣案販賣毒品│
│  │12時35│地廟旁（98年│00000000號門號通話│璟購買安非│條第2項之 │所得新臺幣壹仟│
│  │分許  │5月3日22 時 │，以上開電話與洪璟│他命（重量│販賣第2級 │元，沒收之，如│
│  │      │16分17秒共2 │呈聯絡確認毒品金額│約0.2公克 │毒品罪。  │全部或一部不能│
│  │      │通譯文）    │及交易地點，乙○○│），由洪璟│          │沒收時，以其財│
│  │      │            │隨後即向丁○○收錢│呈交付毒品│          │產抵償之。    │
│  │      │            │，並於次日98年5月 │。        │          │              │
│  │      │            │4日將毒品交付予楊 │          │          │              │
│  │      │            │子為。            │          │          │              │
├─┼───┼──────┼─────────┼─────┼─────┼───────┤
│6 │98年5 │臺北縣金山鄉│許文海請丁○○以其│許文海以  │毒品危害防│有期徒刑肆年。│
│  │月5日 │舊坑附近（同│所有之0000000000與│1000元向洪│制條例第4 │未扣案販賣毒品│
│  │16時40│日16時40分42│乙○○之0000000000│璟呈購買安│條第2項之 │所得新臺幣壹仟│
│  │分42秒│秒共3通譯文 │號門號通話，以上開│非他命1包 │販賣第2級 │元，沒收之，如│
│  │      │）          │電話與乙○○聯絡確│（重量約  │毒品罪。  │全部或一部不能│
│  │      │            │認毒品金額及交易地│0.2公克） │          │沒收時，以其財│
│  │      │            │點，並於通話約34分│，由乙○○│          │產抵償之。    │
│  │      │            │鐘左右即完成交易。│交付毒品並│          │              │
│  │      │            │                  │收錢。    │          │              │
└─┴───┴──────┴─────────┴─────┴─────┴───────┘

司法院資訊處製作；財團法人民間司法改革基金會備份。
